【裁判字號】    95,交聲,694
【裁判日期】    950824
【裁判案由】    聲明異議
【裁判全文】
臺灣臺中地方法院交通事件裁定         95年度交聲字第694號
原處分機關  交通部公路總局臺中區監理所
受 處分 人  甲○○
上列受處分人因違反道路交通管理處罰條例案件，對於交通部公
路總局臺中區監理所民國九十五年六月二十七日所為之裁決（中
監違字第裁00－000000000號裁決書），聲明異議，
本院裁定如下：
    主    文
異議駁回。
    理    由
一、原處分機關略以：受處分人甲○○所有之車牌號碼ＢＨ－九
    三七一號自用小客車，因「不依限期於民國九十四年十月二
    十六日參加定期檢驗，逾定檢日期六個月以上者，罰鍰並註
    銷其牌照」違規，經該所於九十四年十二月二十三日逕行舉
    發。受處分人未於期限內到案，該所遂於九十五年六月二十
    七日以中監違字第裁六○─000000000號裁決書，
    裁處受處分人違反道路交通管理處罰條例第十七條第一項規
    定，處罰鍰新臺幣壹仟肆佰元整，並註銷牌照，責令檢驗，
    逾期則依裁決書處罰主文規定裁處，於法並無不合等語。
二、本件受處分人甲○○聲明異議理由略以：
  (一)、本人前有汽車因已使用逾十八年之久，迄九十四年十月間
      因時時不能發動，暫停置於家宅前，且因行照遺失遍尋不
      到，故未能於九十四年十月二十六日前定期檢驗，致遭舉
      發通知，該通知單輾轉本人閱悉，擬復檢驗，惟監理所之
      規定以未辦檢驗不得更換行照，而代檢機構稱沒有行照則
      無從檢驗，類此監理所之規定自相矛盾，造成民眾不便，
      無從依循，致拖延檢驗期間，自不能規責於汽車所有人。
  (二)、根據臺中監理所九十四年十二月十三日舉發通知單載示本
      人所有之車牌號碼ＢＨ－九三七一號自小客車未依限期參
      加定檢，該通知單違規事實亦已載明「．．．逾定檢日期
      六個月以上者，罰鍰並註銷其牌照」，准此本人誤信該車
      於九十五年四月二十六日已遭註銷牌照在案，何以仍於本
      年分別接獲「使用牌照稅」及「燃料稅」。
  (三)、又本人已於九十五年五月一日報廢該車在案，並於九十五
      年五月三日親往臺中監理站面洽抗議何以罰鍰與牌照稅之
      核課形同「一條牛剝兩次皮」之現象，實屬監理所公務人
      員怠忽職守未依規定註銷牌照，致連線作業仍課徵本人之
      牌照稅及嗣後衍生之燃料稅，造成本人之損失，前本人以
      註銷牌照為既成事實，願意補繳至四月三十日之牌照稅，
      而汽車實體已由展誠企業行於九十五年五月一日回收，自
      無檢驗之實體，況現場監理站經辦人員也無從解釋監理所
      自相矛盾之法規現象，所以不願收下本人帶去卸下之牌照
      等語（詳見異議狀）。
三、按汽車不依限期參加定期檢驗或臨時檢驗者，處汽車所有人
    新臺幣九百元以上一千八百元以下罰鍰；逾期一個月以上者
    並吊扣其牌照，至檢驗合格後發還，逾期六個月以上者，註
    銷其牌照。道路交通管理處罰條例第十七條第一項前段定有
    明文。
四、經查：本件受處分人甲○○所有之車號ＢＨ－九三七一號自
    用小客車，因不依期限參加檢驗之違規事實，經臺中區監理
    所逕行舉發，有舉發之違反道路交通管理事件通知單及裁決
    書各一份在卷可稽。受處分人雖以：因行照遺失遍尋不到，
    故未能於九十四年十月二十六日前定期檢驗，致遭舉發通知
    ，該通知單輾轉本人閱悉，擬復檢驗，惟監理所之規定以未
    辦檢驗不得更換行照，而代檢機構稱沒有行照則無從檢驗，
    類此監理所之規定自相矛盾，造成民眾不便，無從依循，致
    拖延檢驗期間，自不能規責於汽車所有人云云聲明異議。然
    查：(一)受處分人對於其確實未依期限驗車之違規情狀並不否
    認，則其違規事實堪以認定。(二)再受處分人所稱其擬復檢驗
    ，惟監理所之規定以未辦檢驗不得更換行照，而代檢機構稱
    沒有行照則無從檢驗，類此監理所之規定自相矛盾，造成民
    眾不便，無從依循，致拖延檢驗期間，自不能規責於汽車所
    有人云云，然受處分人本應依限於檢驗期間內，攜帶行照前
    往監理單位或代檢機構定期檢驗，其因行照遺失致無法就近
    由代檢機構檢驗，乃屬可歸責於自己之事由，自應以補發行
    照或親自至監理單位檢驗之方式為之，所辯亦無理由。(三)受
    處分人又以其已於九十五年五月一日報廢該車在案，並於九
    十五年五月三日親往臺中監理站面洽抗議何以罰鍰與牌照稅
    之核課形同「一條牛剝兩次皮」之現象，實屬監理所內控怠
    忽，未於通知期限內註銷牌照，致其承擔額外稅捐，故主張
    裁決無效等情置辯云云，惟本件裁決內容，並未包含稅捐部
    分及是否必須先繳清罰緩始能繳回牌照完成汽車報廢程序乙
    節，受處分就此部分一併聲明異議，尚有誤會（詳見下述）
    ，(四)則本件受處分人確有上開違規之情，其上開所辯亦顯不
    足採，從而，原處分機關援引上開規定，裁處受處分人罰鍰
    壹仟肆佰元整，逾期則依裁決書處罰主文規定處罰，並無不
    當，本件異議為無理由，應予駁回。
五、至於受處分人聲明異議理由中關於牌照稅、燃料稅之課徵及
    是否必須先繳清罰緩始能繳回牌照完成汽車報廢程序乙節，
    按此部分並非由道路交通管理處罰條例第八條所定主管機關
    對受處分人所為之處罰，原處分機關對受處分人所為之處罰
    ，如前所述係因為受處分人所有前開汽車未依限參加定期檢
    驗而依道路交通管理處罰條例第十七條第一項規定，對受處
    分人所課之處罰，此由原處分機關之前開裁決書中之內容可
    以得知，是此部分並非同條例第八十七條聲明異議之範疇，
    自不許受處分人以聲明異議之方式向本院提起聲明異議，此
    部分應另由受處分人循其他行政救濟管道為之處理，併予敘
    明。
六、據上論斷，應依道路交通管理處罰條例第八十七條第二項，
    道路交通案件處理辦法第十九條，裁定如主文。
中    華    民    國    95    年    8     月    24    日
                  交通法庭  法  官  洪堯讚
以上正本證明與原本無異。
如不服本裁定應於送達後五日內向本院提出抗告狀。
                            書記官  柳寶倫
中    華    民    國    95    年    8     月    24    日


司法院資訊處製作；財團法人民間司法改革基金會備份。
